【裁判字號】    99,交抗,840
【裁判日期】    990301
【裁判案由】    違反道路交通管理處罰條例
【裁判全文】
臺灣高等法院交通事件裁定             99年度交抗字第840號
抗  告  人
即受處分人  甲○○
上列抗告人即受處分人因違反道路交通管理處罰條例案件，不服
臺灣臺北地方法院中華民國99年1 月28日所為裁定（99年度交聲
字第65號），提起抗告，本院裁定如下：
    主  文
抗告駁回。
    理  由
一、抗告意旨略以：抗告人即受處分人甲○○（簡稱抗告人）於
    民國（下同）99年1月5日收受臺北縣政府警察局99年1月4日
    北縣警交字第0980195920號書函，其說明第四項記載：「檢
    附違規通知單影本1 紙及採證相片一幀，請於文到15日內逕
    向臺北市交通事件裁決所到案繳結，倘仍有疑義，請依道路
    交通管理處罰條例第87條第1 項規定，於接到裁決書之翌日
    起20日內，向管轄地方法院聲明異議，以符合法定救濟程序
    。」準此，前開書函應即為裁決書，基於信賴保護原則，抗
    告人於99年1月22日向原審法院提出異議，自屬合法云云。
二、按違反道路交通管理處罰條例第12條至第68條之行為，由公
    路主管機關處罰；受處分人不服第8 條所定主管機關所為之
    處罰者，得於接到裁決書之翌日起20日內，向管轄地方法院
    聲明異議；交通法庭認聲明異議不合法律上之程式或其異議
    權已經喪失者，應以裁定駁回之，道路交通管理處罰條例第
    8條第1項第1款、第87條第1項、道路交通案件處理辦法第18
    條前段分別定有明文。又按處理違反道路交通管理事件，有
    關文書送達之程序，依行政程序法之規定；送達，於應受送
    達人之住居所、事務所或營業所為之；於應送達處所不獲會
    晤應受送達人時，得將文書付與有辨別事理能力之同居人、
    受僱人或應送達處所之接收郵件人員；送達不能依前二條規
    定為之者，得將文書寄存送達地之地方自治或警察機關，並
    作送達通知書兩份，一份黏貼於應受送達人住居所、事務所
    、營業所或其就業處所門首，另一份交由鄰居轉交或置於該
    送達處所信箱或其他適當位置，以為送達；前項情形，如係
    以郵務人員為送達人者，得將文書寄存於附近之郵政機關，
    違反道路交通管理事件統一裁罰基準及處理細則第5 條、行
    政程序法第72第1 項、第73條第1 項及第74條第1 項、第2
    項亦分別定有明文。再按依行政程序法第74條第1 項規定所
    為之寄存送達，並未準用民事訴訟法第138 條第2 項規定，
    自應於寄存送達當日即生送達之效力（本院暨所屬法院97年
    法律座談會刑事類提案第42號審查意見、司法院釋字第667
    號解釋參照）。
三、經查：
  (一)本件抗告人所有車牌號碼9577-RK 號自用小客車（簡稱系爭
    小客車），於98年6月8日14時56分，在臺北縣中和市臺64線
    23.8公里（往板橋），有違反道路交通管理處罰條例第33條
    第1項第1款規定之違規（行駛限速70公里之快速公路，經測
    時速84公里，超速14公里），經原舉發單位臺北縣政府警察
    局逕行舉發等情，有採證照片、北縣警交字第CG0000000 號
    舉發違反道路交通管理事件通知單附卷可稽（見原審卷第16
    、17頁）。原舉發單位將前開舉發通知單以掛號郵寄方式向
    抗告人戶籍地址「臺北市○○區○○路1 段51巷30號」為送
    達，因未獲會晤應受送達人本人，亦無同居人、受僱人或應
    受送達處所得接收郵件人員等予以受領，而於98年7月3日寄
    存於木柵郵局，並作送達通知書二份，一份黏貼於抗告人住
    所門首，另一份置於抗告人住所信箱或其他適當位置，以為
    送達，嗣逾應到案日期（98年7 月30日）抗告人未到案，原
    處分機關臺北市交通事件裁決所乃以掛號郵寄方式將98年10
    月23日北市裁催字第裁22-CG0000000號違反道路交通管理事
    件裁決書（簡稱系爭裁決書）送達抗告人前開戶籍地址，因
    未獲會晤抗告人本人，郵局投遞人員遂於98年10月30日將系
    爭裁決書寄存於木柵郵局，並作送達通知書二份，一份黏貼
    於抗告人住所門首，另一份置於抗告人住所信箱或其他適當
    位置，以為送達等情，有中華民國郵政交寄大宗掛號函件存
    根、送達證書、系爭裁決書附卷可稽（見原審卷第18、19頁
    、第20頁反面、第21頁）。依前揭說明，本件違規應由公路
    主管機關即原處分機關處罰，而原處分機關所為系爭裁決書
    業於98年10月30日合法送達抗告人住所並生效力，抗告人如
    對原處分機關所為裁決不服欲聲明異議，其20日之聲明異議
    期間係自98年10月31日（即系爭裁決書合法送達之翌日）起
    算至98年11月19日止（毋庸扣除在途期間），惟抗告人遲至
    98年12月14日始向原處分機關提出聲明異議狀，有原處分機
    關收狀章戳可憑（見原審卷第3 頁），則其聲明異議之時點
    顯已逾20日之法定期間，其聲明異議不合法律上程式，且無
    從補正，自應予駁回。
  (二)抗告人係違反道路交通管理處罰條例第33條第1 項第1 款之
    規定，依前揭說明，應由原處分機關即臺北市交通事件裁決
    所處罰，臺北縣政府警察局僅為舉發單位，依法並無裁決之
    權，從而，臺北縣政府警察局99年1 月4 日北縣警交字第09
    80195920號書函並非違規裁決書，抗告人以其於99年1 月5
    日收受該書函，並於同年月22日向原審法院提出異議，自屬
    合法云云，容有誤會。抗告人對於系爭小客車確有於上揭時
    、地違規超速之事實，並不爭執，其聲明異議及抗告意旨所
    稱，均與本件違規事實無關，縱其聲明異議並未逾期，其異
    議及抗告亦無理由。
四、綜上所述，系爭裁決書業已合法送達於抗告人，原審以抗告
    人提出聲明異議已逾20日之法定期間，認其異議不合法，駁
    回其聲明，核無不合。抗告人提起本件抗告為無理由，應予
    駁回。
據上論結，應依道路交通管理處罰條例第89條，刑事訴訟法第41
2條，裁定如主文。
中    華    民    國    99    年    3     月    1     日
                  刑事第十庭審判長法  官  陳榮和
                                  法  官  李春地
                                  法  官  彭政章
以上正本證明與原本無異。
不得再抗告。
                                  書記官  杜宜寧
中    華    民    國    99    年    3     月    1     日

司法院資訊處製作；財團法人民間司法改革基金會備份。
